---
title: "Gráficos Pueblos Originarios"
author: "Cristóbal Ortiz - Asistente Línea 4 COES"
output:
  word_document:
    toc: yes
  html_document:
    keep_md: yes
    toc: yes
    theme: paper
    highlight: pygments
    toc_float:
      collapsed: yes
    code_folding: show
  pdf_document:
    toc: yes
---

```{r setup, include=FALSE}
knitr::opts_chunk$set(
	echo = FALSE,
	fig.align = "center",
	fig.height = 5,
	fig.topcaption = TRUE,
	fig.width = 8,
	message = FALSE,
	warning = FALSE,
	cache = FALSE
)
Sys.setlocale("LC_ALL","ES_ES.UTF-8")
```

```{r set-library, include=FALSE}

remove(list = ls())

library(sjmisc)
library(tidyverse)
library(sjlabelled)
library(casen)
library(survey)

load("../1_input/procesada/casen.RData")
```

```{r recode, include=FALSE}
casen[casen == 99] <- NA
casen[casen == 77] <- NA
casen$r5[casen$r5 == 9] <- NA

casen <- casen %>% 
  mutate(sexo = factor(sexo, labels = c("Hombre", "Mujer")),
         educ = factor(car::recode(e6a, "c(1)=1; c(2,3,4)=2; c(5)=3; c(6,7)=4; c(8,9,10,11)=5;
                                   c(12,13)=6; c(14,15)=7; c(16,17)=8"),
                       labels = c("No asistió","Pre-ecolar", "Diferencial", "Primaria", "Secundaria", 
                                  "Técnica", "Profesional", "Posgrado")),
         educm = factor(car::recode(r12a, "c(1)=1; c(2,3)=2; c(5,6,7)=3; c(8)=4;c(9)=5;c(10)=6"),
                       labels = c("No asistió", "Primaria", "Secundaria", "Técnica", "Profesional", "Posgrado")),
         educp = factor(car::recode(r12b, "c(1)=1; c(2,3)=2; c(5,6,7)=3; c(8)=4;c(9)=5;c(10)=6"),
                       labels = c("No asistió", "Primaria", "Secundaria", "Técnica", "Profesional", "Posgrado")),
         orig = as_label(r3),
         orig2 = ifelse(r3 == 10, "No indígena", "Indígena"),
         leng = as_label(r5),
         trab = factor(o12, labels = c("Permanente", "Estacional", "Ocasional", "A prueba", "Por plazo", "NS/NR")),
         regi = as_label(region)) %>% 
  drop_na(expr)

casen$leng <- na.tools::na.replace(casen$leng, "No habla\nni entiende")

casen_orig <- casen %>% 
  filter(orig2 == "Indígena")
```

```{r disenno-complejo}
casen_diseno <- svydesign(ids = ~varunit, strata = ~varstrat, weights = ~expr, nets = TRUE, data = casen)

casen_diseno2 <- svydesign(ids = ~varunit, strata = ~varstrat, weights = ~expr, nets = TRUE, data = casen_orig)
```

# I. Distribución de la población indígena 

## Porcentaje de personas pertenecientes o descendientes de un pueblo indígena en comparación a aquellos que no

```{r pob-total}
datos_1_1 <- data.frame(prop.table(svytable(~orig2, casen_diseno, round = F)))

datos_1_1 %>% 
  ggplot(aes(x = orig2, y = Freq, fill = orig2,
             label = as.character(scales::percent(Freq, accuracy = .1)))) +
  geom_col(position = 'dodge2') + 
  geom_text(position = position_dodge(width  = .9),
            size = 2.5,
            vjust = -0.5) +
  labs(title = "",  x = "", y = "") +
  scale_y_continuous(labels = scales::percent,
                     limits = c(0, 1)) +
  theme(legend.position = 'none',
        legend.title = element_blank())
```

## Porcentaje de personas pertenecientes o descendientes de un pueblo indígena en comparación a aquellos que no según región (3 principales)
```{r pob-region, echo=FALSE}

datos_1_2 <- data.frame(prop.table(svytable(~orig2 + regi, casen_diseno, round = F))) %>% 
  group_by(regi) %>% 
  mutate(Freq = Freq/sum(Freq)) %>% 
  filter(regi %in% c("Región de Arica y Parinacota",
                     "Región de La Araucanía", 
                     "Región Metropolitana de Santiago"))

datos_1_2 %>% 
  ggplot(aes(x = regi, y = Freq, fill = orig2,
             label = as.character(scales::percent(Freq, accuracy = .1)))) +
  geom_col(position = 'dodge2') + 
  geom_text(position = position_dodge(width  = .9),
            size = 2.5,
            vjust = -0.5) +
  labs(title = "", x = "", y = "") +
  scale_y_continuous(labels = scales::percent,
                     limits = c(0, 1)) +
  theme(legend.position = 'top',
        legend.title = element_blank())
```

## Porcentaje de étnias indígenas a la que pertenence o desciende
```{r pob-etnia, echo=FALSE}

datos_1_3 <- data.frame(prop.table(svytable(~orig, casen_diseno2, round = F))) %>% 
  slice(-c(10,11))

datos_1_3 %>% 
  ggplot(aes(x = orig, y = Freq, fill = orig,
             label = as.character(scales::percent(Freq, accuracy = .1)))) +
  geom_col(position = 'dodge2') + 
  geom_text(position = position_dodge(width  = .9),
            size = 2.5,
            hjust = -0.3) +
  labs(title = "",  x = "", y = "") +
  scale_y_continuous(labels = scales::percent,
                     limits = c(0, 1)) +
  theme(legend.position = 'none',
        legend.title = element_blank()) +
  coord_flip()
```

## Porcentaje de étnias indígenas de pertenencia o descendencia según región
```{r etnia-region1, echo=FALSE}

datos_1_4 <- data.frame(prop.table(svytable(~orig + regi, casen_diseno2, round = F))) %>% 
  group_by(regi) %>% 
  mutate(Freq = Freq/sum(Freq)) %>% 
  filter(regi %in% c("Región de Arica y Parinacota",
                     "Región de La Araucanía", 
                     "Región Metropolitana de Santiago"),
         !orig %in% c("No pertenece a ningún pueblo indígena",
                      "No sabe/no responde"))

datos_1_4 %>% 
  ggplot(aes(x = orig, y = Freq, fill = orig,
             label = as.character(scales::percent(Freq, accuracy = .1)))) +
  geom_col(position = 'dodge2') + 
  geom_text(size = 2.5,
            vjust = -0.5) +
  labs(title = "",  x = "", y = "") +
  scale_y_continuous(labels = scales::percent,
                     limits = c(0, 1)) +
  theme(legend.position = 'top',
        legend.title = element_blank(),
        axis.text.x = element_blank(),
        axis.ticks.x = element_blank()) +
  facet_wrap(.~regi)
```

## Porcentaje de étnias indígenas de pertenencia o descendencia según región (macrozona norte)
```{r etnia-region2, echo=FALSE}

datos_1_5 <- data.frame(prop.table(svytable(~orig + regi, casen_diseno2, round = F))) %>% 
  group_by(regi) %>% 
  mutate(Freq = Freq/sum(Freq)) %>% 
  filter(regi %in% c("Región de Arica y Parinacota",
                     "Región de Tarapacá", 
                     "Región de Antofagasta",
                     "Región de Atacama"),
         !orig %in% c("No pertenece a ningún pueblo indígena",
                      "No sabe/no responde"))

datos_1_5 %>% 
  ggplot(aes(x = orig, y = Freq, fill = orig,
             label = as.character(scales::percent(Freq, accuracy = .1)))) +
  geom_col(position = 'dodge2') + 
  geom_text(size = 2.5,
            vjust = -0.5) +
  labs(title = "",  x = "", y = "") +
  scale_y_continuous(labels = scales::percent,
                     limits = c(0, 1)) +
  theme(legend.position = 'top',
        legend.title = element_blank(),
        axis.text.x = element_blank(),
        axis.ticks.x = element_blank()) +
  facet_wrap(.~regi)
```

## Porcentaje de étnias indígenas de pertenencia o descendencia según región (macrozona centro)
```{r etnia-region3, echo=FALSE}
datos_1_6 <- data.frame(prop.table(svytable(~orig + regi, casen_diseno2, round = F))) %>% 
  group_by(regi) %>% 
  mutate(Freq = Freq/sum(Freq)) %>% 
  filter(regi %in% c("Región de Coquimbo",
                     "Región Metropolitana de Santiago", 
                     "Región de Valparaíso"),
         !orig %in% c("No pertenece a ningún pueblo indígena",
                      "No sabe/no responde"))

datos_1_6 %>% 
  ggplot(aes(x = orig, y = Freq, fill = orig,
             label = as.character(scales::percent(Freq, accuracy = .1)))) +
  geom_col(position = 'dodge2') + 
  geom_text(size = 2.5,
            vjust = -0.5) +
  labs(title = "",  x = "", y = "") +
  scale_y_continuous(labels = scales::percent,
                     limits = c(0, 1)) +
  theme(legend.position = 'top',
        legend.title = element_blank(),
        axis.text.x = element_blank(),
        axis.ticks.x = element_blank()) +
  facet_wrap(.~regi) 
```

## Porcentaje de étnias indígenas de pertenencia o descendencia según región (macrozona centro sur)
```{r etnia-region4, echo=FALSE}
datos_1_7 <- data.frame(prop.table(svytable(~orig + regi, casen_diseno2, round = F))) %>% 
  group_by(regi) %>% 
  mutate(Freq = Freq/sum(Freq)) %>% 
  filter(regi %in% c("Región del Libertador Gral. Bernardo O’Higgins",
                     "Región del Maule", 
                     "Región del Biobío",
                     "Región de Ñuble"),
         !orig %in% c("No pertenece a ningún pueblo indígena",
                      "No sabe/no responde"))

datos_1_7 %>% 
  ggplot(aes(x = orig, y = Freq, fill = orig,
             label = as.character(scales::percent(Freq, accuracy = .1)))) +
  geom_col(position = 'dodge2') + 
  geom_text(size = 2.5,
            vjust = -0.5) +
  labs(title = "",  x = "", y = "") +
  scale_y_continuous(labels = scales::percent,
                     limits = c(0, 1)) +
  theme(legend.position = 'top',
        legend.title = element_blank(),
        axis.text.x = element_blank(),
        axis.ticks.x = element_blank()) +
  facet_wrap(.~regi) 
```

## Porcentaje de étnias indígenas de pertenencia o descendencia según región (macrozona sur)
```{r etnia-region5, echo=FALSE}
datos_1_8 <- data.frame(prop.table(svytable(~orig + regi, casen_diseno2, round = F))) %>% 
  group_by(regi) %>% 
  mutate(Freq = Freq/sum(Freq)) %>% 
  filter(regi %in% c("Región de La Araucanía",
                     "Región de Los Lagos", 
                     "Región de Los Ríos"),
         !orig %in% c("No pertenece a ningún pueblo indígena",
                      "No sabe/no responde"))

datos_1_8 %>% 
  ggplot(aes(x = orig, y = Freq, fill = orig,
             label = as.character(scales::percent(Freq, accuracy = .1)))) +
  geom_col(position = 'dodge2') + 
  geom_text(size = 2.5,
            vjust = -0.5) +
  labs(title = "",  x = "", y = "") +
  scale_y_continuous(labels = scales::percent,
                     limits = c(0, 1)) +
  theme(legend.position = 'top',
        legend.title = element_blank(),
        axis.text.x = element_blank(),
        axis.ticks.x = element_blank()) +
  facet_wrap(.~regi)
```

## Porcentaje de étnias indígenas de pertenencia o descendencia según región (macrozona austral)
```{r etnia-region6, echo=FALSE}
datos_1_9 <- data.frame(prop.table(svytable(~orig + regi, casen_diseno2, round = F))) %>% 
  group_by(regi) %>% 
  mutate(Freq = Freq/sum(Freq)) %>% 
  filter(regi %in% c("Región de Ayséndel Gral. Carlos Ibáñez del Campo",
                     "Región de Magallanes y de la Antártica Chilena"),
         !orig %in% c("No pertenece a ningún pueblo indígena",
                      "No sabe/no responde"))

datos_1_9 %>% 
  ggplot(aes(x = orig, y = Freq, fill = orig,
             label = as.character(scales::percent(Freq, accuracy = .1)))) +
  geom_col(position = 'dodge2') + 
  geom_text(size = 2.5,
            vjust = -0.5) +
  labs(title = "",  x = "", y = "") +
  scale_y_continuous(labels = scales::percent,
                     limits = c(0, 1)) +
  theme(legend.position = 'top',
        legend.title = element_blank(),
        axis.text.x = element_blank(),
        axis.ticks.x = element_blank()) +
  facet_wrap(.~regi)
```

## Cantidad de personas pertenecientes a una etnia indígena que hablan o entienden alguna lengua indígena
```{r etnia-lengua, echo=FALSE}
datos_1_10 <- data.frame(prop.table(svytable(~leng + orig, casen_diseno2, round = F))) %>% 
  group_by(orig) %>% 
  mutate(Freq = Freq/sum(Freq)) %>% 
  filter(!orig %in% c("No pertenece a ningún pueblo indígena",
                      "No sabe/no responde"),
         !leng %in% c("No sabe/no responde"))

datos_1_10 %>%
  ggplot(aes(x = orig,
             y = Freq,
             fill = leng,
             label = as.character(scales::percent(Freq, accuracy = .1)))) +
  geom_col(position = 'stack') + 
  geom_text(aes(label = ifelse(Freq > 0.05 , scales::percent(Freq, accuracy = .1),"")),
            position = position_stack(vjust = .5),
            size = 2.5) +
  labs(title = "",  x = "", y = "") +
  scale_y_continuous(labels = scales::percent,
                     limits = c(0, 1)) +
  theme(legend.position = 'top',
        legend.title = element_blank()) +
  coord_flip()
```

# II. Nivel educacional de la población indígena

## Nivel educacional según pertenencia o no pertenencia a etnia indígena
```{r echo=FALSE}
casen %>% 
  filter(!educ == "Diferencial") %>% 
  count(educ, orig2) %>% 
  drop_na() %>% 
  group_by(orig2) %>% 
  mutate(freq = n/sum(n)) %>% 
  ggplot(aes(x = orig2,
             y = freq,
             fill = educ,
             label = as.character(scales::percent(freq, accuracy = .1)))) +
  geom_col(position = 'stack') + 
  geom_text(position = position_stack(vjust = .5),
            size = 3) +
  labs(title = "",  x = "", y = "") +
  scale_y_continuous(labels = scales::percent,
                     limits = c(0, 1)) +
  theme(legend.position = 'top',
        legend.title = element_blank()) 
```

## Nivel educacional según pertenencia o no pertenencia a etnia indígena y sexo
```{r echo=FALSE}
casen %>% 
  filter(!educ == "Diferencial") %>% 
  count(educ, orig2, sexo) %>% 
  drop_na() %>% 
  group_by(orig2, sexo) %>% 
  mutate(freq = n/sum(n)) %>% 
  ggplot(aes(x = sexo,
             y = freq,
             fill = educ,
             label = as.character(scales::percent(freq, accuracy = .1)))) +
  geom_col(position = 'stack') + 
  geom_text(position = position_stack(vjust = .5),
            size = 3) +
  labs(title = "",  x = "", y = "") +
  scale_y_continuous(labels = scales::percent,
                     limits = c(0, 1)) +
  theme(legend.position = 'top',
        legend.title = element_blank()) +
   facet_wrap(.~orig2)
```

## Nivel educacional según etnia a la que pertenence
```{r echo=FALSE}
casen_orig %>%
  filter(!educ == "Diferencial") %>%
  count(orig, educ) %>% 
  drop_na() %>% 
  group_by(orig) %>% 
  mutate(freq = n/sum(n)) %>% 
  ggplot(aes(x = orig,
             y = freq,
             fill = educ,
             label = as.character(scales::percent(freq, accuracy = .1)))) +
  geom_col(position = 'stack') + 
  geom_text(position = position_stack(vjust = .5),
            size = 2.5) +
  labs(title = "",  x = "", y = "") +
  scale_y_continuous(labels = scales::percent,
                     limits = c(0, 1)) +
  theme(legend.position = 'top',
        legend.title = element_blank()) +
  coord_flip()
```

## Nivel educacional de la madre según etnia a la que pertenence 
```{r echo=FALSE}
casen_orig %>% 
  filter(!educ == "Diferencial") %>%
  count(orig, educm, sexo) %>% 
  drop_na() %>% 
  group_by(orig, sexo) %>% 
  mutate(freq = n/sum(n)) %>% 
  ggplot(aes(x = orig,
             y = freq,
             fill = educm,
             label = as.character(scales::percent(freq, accuracy = .1)))) +
  geom_col(position = 'stack') + 
  geom_text(position = position_stack(vjust = .5),
            size = 2.5) +
  labs(title = "",  x = "", y = "") +
  scale_y_continuous(labels = scales::percent,
                     limits = c(0, 1)) +
  theme(legend.position = 'top',
        legend.title = element_blank()) +
  coord_flip() +
  facet_wrap(.~sexo)
```

## Nivel educacional del padre según etnia a la que pertenence 
```{r echo=FALSE}
casen_orig %>% 
  filter(!educ == "Diferencial") %>%
  count(orig, educp, sexo) %>% 
  drop_na() %>% 
  group_by(orig, sexo) %>% 
  mutate(freq = n/sum(n)) %>% 
  ggplot(aes(x = orig,
             y = freq,
             fill = educp,
             label = as.character(scales::percent(freq, accuracy = .1)))) +
  geom_col(position = 'stack') + 
  geom_text(position = position_stack(vjust = .5),
            size = 2.5) +
  labs(title = "",  x = "", y = "") +
  scale_y_continuous(labels = scales::percent,
                     limits = c(0, 1)) +
  theme(legend.position = 'top',
        legend.title = element_blank()) +
  coord_flip() +
  facet_wrap(.~sexo)
```

# III. Tipo de trabajo de la población indígena

## Tipo de trabajo según pertenencia o no pertenencia a etnia indígena
```{r echo=FALSE}
casen %>% 
  filter(!trab == "NS/NR") %>% 
  count(trab, orig2) %>% 
  drop_na() %>% 
  group_by(orig2) %>% 
  mutate(freq = n/sum(n)) %>% 
  ggplot(aes(x = orig2,
             y = freq,
             fill = trab,
             label = as.character(scales::percent(freq, accuracy = .1)))) +
  geom_col(position = 'stack') + 
  geom_text(aes(label = ifelse(freq > 0.04 , scales::percent(freq, accuracy = .1),"")),
            position = position_stack(vjust = .5),
            size = 3) +
  labs(title = "",  x = "", y = "") +
  scale_y_continuous(labels = scales::percent,
                     limits = c(0, 1)) +
  theme(legend.position = 'top',
        legend.title = element_blank()) 
```

## Tipo de trabajo según pertenencia o no pertenencia a etnia indígena y sexo
```{r echo=FALSE}
casen %>% 
  filter(!trab == "NS/NR") %>% 
  count(trab, orig2, sexo) %>% 
  drop_na() %>%  
  group_by(orig2, sexo) %>% 
  mutate(freq = n/sum(n)) %>% 
  ggplot(aes(x = sexo,
             y = freq,
             fill = trab,
             label = as.character(scales::percent(freq, accuracy = .1)))) +
  geom_col(position = 'stack') + 
  geom_text(aes(label = ifelse(freq > 0.03 , scales::percent(freq, accuracy = .1),"")),
            position = position_stack(vjust = .5),
            size = 3) +
  labs(title = "",  x = "", y = "") +
  scale_y_continuous(labels = scales::percent,
                     limits = c(0, 1)) +
  theme(legend.position = 'top',
        legend.title = element_blank()) +
   facet_wrap(.~orig2)
```

## Tipo de trabajo según etnia indígena a la que pertence
```{r echo=FALSE}
casen_orig %>% 
  filter(!trab == "NS/NR") %>% 
  count(orig, trab) %>% 
  drop_na() %>% 
  group_by(orig) %>% 
  mutate(freq = n/sum(n)) %>% 
  ggplot(aes(x = orig,
             y = freq,
             fill = trab,
             label = as.character(scales::percent(freq, accuracy = .1)))) +
  geom_col(position = 'stack') + 
  geom_text(aes(label = ifelse(freq > 0.05 , scales::percent(freq, accuracy = .1),"")),
            position = position_stack(vjust = .5),
            size = 2.5) +
  labs(title = "",  x = "", y = "") +
  scale_y_continuous(labels = scales::percent,
                     limits = c(0, 1)) +
  theme(legend.position = 'top',
        legend.title = element_blank()) +
  coord_flip()
```
# IV. Indicadores de pobreza por ingresos y pobreza multidimensional

## Pobreza por ingresos

```{r}
casen %>% 
  as_label(pobreza) %>% 
  count(pobreza, orig2, sexo) %>% 
  drop_na() %>% 
  group_by(orig2, sexo) %>% 
  mutate(freq = n/sum(n)) %>% 
  ggplot(aes(x = orig2,
             y = freq,
             fill = pobreza,
             label = as.character(scales::percent(freq, accuracy = .1)))) +
  geom_col(position = 'stack') + 
  geom_text(position = position_stack(vjust = .5),
            size = 3) +
  labs(title = "",  x = "", y = "") +
  scale_y_continuous(labels = scales::percent,
                     limits = c(0, 1)) +
  theme(legend.position = 'top',
        legend.title = element_blank()) +
  facet_wrap(.~sexo)
```

```{r}
casen %>% 
  as_label(pobreza_multi_5d) %>% 
  count(pobreza_multi_5d, orig2, sexo) %>% 
  drop_na() %>% 
  group_by(orig2, sexo) %>% 
  mutate(freq = n/sum(n)) %>% 
  ggplot(aes(x = orig2,
             y = freq,
             fill = pobreza_multi_5d,
             label = as.character(scales::percent(freq, accuracy = .1)))) +
  geom_col(position = 'stack') + 
  geom_text(position = position_stack(vjust = .5),
            size = 3) +
  labs(title = "",  x = "", y = "") +
  scale_y_continuous(labels = scales::percent,
                     limits = c(0, 1)) +
  theme(legend.position = 'top',
        legend.title = element_blank()) +
  facet_wrap(.~sexo)
```

```{r echo=FALSE}
casen_orig %>%
  as_label(pobreza) %>% 
  count(orig, pobreza, sexo) %>% 
  drop_na() %>% 
  group_by(orig, sexo) %>% 
  mutate(freq = n/sum(n)) %>% 
  ggplot(aes(x = orig,
             y = freq,
             fill = pobreza,
             label = as.character(scales::percent(freq, accuracy = .1)))) +
  geom_col(position = 'stack') + 
  geom_text(position = position_stack(vjust = .5),
            size = 2.5) +
  labs(title = "",  x = "", y = "") +
  scale_y_continuous(labels = scales::percent,
                     limits = c(0, 1)) +
  theme(legend.position = 'top',
        legend.title = element_blank()) +
  coord_flip() +
  facet_wrap(.~sexo)
```

```{r}
casen_orig %>%
  as_label(pobreza_multi_5d) %>% 
  count(orig, pobreza_multi_5d, sexo) %>% 
  drop_na() %>% 
  group_by(orig, sexo) %>% 
  mutate(freq = n/sum(n)) %>% 
  ggplot(aes(x = orig,
             y = freq,
             fill = pobreza_multi_5d,
             label = as.character(scales::percent(freq, accuracy = .1)))) +
  geom_col(position = 'stack') + 
  geom_text(position = position_stack(vjust = .5),
            size = 2.5) +
  labs(title = "",  x = "", y = "") +
  scale_y_continuous(labels = scales::percent,
                     limits = c(0, 1)) +
  theme(legend.position = 'top',
        legend.title = element_blank()) +
  coord_flip() +
  facet_wrap(.~sexo)
```
```{r}
frq(casen_orig$orig)
```

