---
title: "Gráficos Pueblos Originarios"
author: "Cristóbal Ortiz - Asistente Línea 4 COES"
output:
  html_document: default
  pdf_document: default
---

```{r include=FALSE}

remove(list = ls())

library(sjmisc)
library(tidyverse)
library(sjlabelled)

load("../1_input/procesada/casen.RData")
```

```{r include=FALSE}
casen[casen == 99] <- NA
casen[casen == 77] <- NA
casen$r5[casen$r5 == 9] <- NA

casen <- casen %>% 
  mutate(sexo = factor(sexo, labels = c("Hombre", "Mujer")),
         educ = factor(car::recode(e6a, "c(1)=1; c(2,3,4)=2; c(5)=3; c(6,7)=4; c(8,9,10,11)=5;
                                   c(12,13)=6; c(14,15)=7; c(16,17)=8"),
                       labels = c("No asistió","Pre-ecolar", "Diferencial", "Primaria", "Secundaria", 
                                  "Técnica", "Profesional", "Posgrado")),
         educm = factor(car::recode(r12a, "c(1)=1; c(2,3)=2; c(5,6,7)=3; c(8)=4;c(9)=5;c(10)=6"),
                       labels = c("No asistió", "Primaria", "Secundaria", "Técnica", "Profesional", "Posgrado")),
         educp = factor(car::recode(r12b, "c(1)=1; c(2,3)=2; c(5,6,7)=3; c(8)=4;c(9)=5;c(10)=6"),
                       labels = c("No asistió", "Primaria", "Secundaria", "Técnica", "Profesional", "Posgrado")),
         orig = as_label(r3),
         orig2 = ifelse(r3 == 10, "No indígena", "Indígena"),
         leng = as_label(r5),
         trab = factor(o12, labels = c("Permanente", "Estacional", "Ocasional", "A prueba", "Por plazo", "NS/NR")),
         regi = as_label(region))

casen$leng <- na.tools::na.replace(casen$leng, "No habla\nni entiende")

casen_orig <- casen %>% 
  filter(orig2 == "Indígena")
```


# Distribución de la población indígena 

## Porcentaje de personas pertenecientes o descendientes de un pueblo indígena en comparación a aquellos que no
```{r echo=FALSE}
casen %>% 
  count(orig2) %>% 
  drop_na() %>% 
  mutate(freq = (n/sum(n))) %>% 
  ggplot(aes(x = orig2, y = freq, fill = orig2,
             label = as.character(scales::percent(freq, accuracy = .1)))) +
  geom_col(position = 'dodge2') + 
  geom_text(position = position_dodge(width  = .9),
            size = 2.5,
            vjust = -0.5) +
  labs(title = "",
       x = "",
       y = "") +
  scale_y_continuous(labels = scales::percent,
                     limits = c(0, 1)) +
  theme(legend.position = 'top',
        legend.title = element_blank())
```


## Porcentaje de personas pertenecientes o descendientes de un pueblo indígena en comparación a aquellos que no según región
```{r echo=FALSE}
casen %>% 
  filter(region %in% c(15, 13, 9)) %>% 
  as_label(region) %>%
  count(orig2, region) %>%
  drop_na() %>% 
  group_by(region) %>% 
  mutate(freq = (n/sum(n))) %>% 
  ggplot(aes(x = region, y = freq, fill = orig2,
             label = as.character(scales::percent(freq, accuracy = .1)))) +
  geom_col(position = 'dodge2') + 
  geom_text(position = position_dodge(width  = .9),
            size = 2.5,
            vjust = -0.5) +
  labs(title = "",
       x = "",
       y = "") +
  scale_y_continuous(labels = scales::percent,
                     limits = c(0, 1)) +
  theme(legend.position = 'top',
        legend.title = element_blank())
```

## Porcentaje de étnias indígenas de pertenencia o descedencia
```{r echo=FALSE}
casen_orig %>% 
  count(orig) %>% 
  drop_na() %>% 
  mutate(freq = (n/sum(n))) %>% 
  ggplot(aes(x = orig, y = freq, fill = orig,
             label = as.character(scales::percent(freq, accuracy = .1)))) +
  geom_col(position = 'dodge2') + 
  geom_text(position = position_dodge(width  = .9),
            size = 2.5,
            hjust = -0.3) +
  labs(title = "",
       x = "",
       y = "") +
  scale_y_continuous(labels = scales::percent,
                     limits = c(0, 1)) +
  theme(legend.position = 'top',
        legend.title = element_blank()) +
  coord_flip()
```

## Porcentaje de étnias indígenas de pertenencia o descendencia según región
```{r echo=FALSE}
casen_orig %>% 
  filter(region %in% c(15, 13, 9)) %>% 
  as_label(region) %>%
  count(orig, region) %>%
  drop_na() %>% 
  group_by(region) %>% 
  mutate(freq = (n/sum(n))) %>% 
  ggplot(aes(x = orig, y = freq, fill = orig,
             label = as.character(scales::percent(freq, accuracy = .1)))) +
  geom_col(position = 'dodge2') + 
  geom_text(size = 2.5,
            vjust = -0.5) +
  labs(title = "",
       x = "",
       y = "") +
  scale_y_continuous(labels = scales::percent,
                     limits = c(0, 1)) +
  theme(legend.position = 'top',
        legend.title = element_blank(),
        axis.text.x = element_blank(),
        axis.ticks.x = element_blank()) +
  facet_wrap(.~region)
```

## Porcentaje de étnias indígenas de pertenencia o descendencia según región (macrozona norte)
```{r echo=FALSE}
casen_orig %>% 
  filter(region %in% c( 15, 1, 2, 3)) %>% 
  as_label(region) %>%
  count(orig, region) %>%
  drop_na() %>% 
  group_by(region) %>% 
  mutate(freq = (n/sum(n))) %>% 
  ggplot(aes(x = orig, y = freq, fill = orig,
             label = as.character(scales::percent(freq, accuracy = .1)))) +
  geom_col(position = 'dodge2') + 
  geom_text(size = 2.5,
            vjust = -0.3) +
  labs(title = "",
       x = "",
       y = "") +
  scale_y_continuous(labels = scales::percent,
                     limits = c(0, 1)) +
  theme(legend.position = 'top',
        legend.title = element_blank(),
        axis.text.x = element_blank(),
        axis.ticks.x = element_blank()) +
  facet_wrap(.~region) 
```

## Porcentaje de étnias indígenas de pertenencia o descendencia según región (macrozona centro)
```{r echo=FALSE}
casen_orig %>% 
  filter(region %in% c(4 ,5 ,13)) %>% 
  as_label(region) %>%
  count(orig, region) %>%
  drop_na() %>% 
  group_by(region) %>% 
  mutate(freq = (n/sum(n))) %>% 
  ggplot(aes(x = orig, y = freq, fill = orig,
             label = as.character(scales::percent(freq, accuracy = .1)))) +
  geom_col(position = 'dodge2') + 
  geom_text(size = 2.5,
            vjust = -0.3) +
  labs(title = "",
       x = "",
       y = "") +
  scale_y_continuous(labels = scales::percent,
                     limits = c(0, 1)) +
  theme(legend.position = 'top',
        legend.title = element_blank(),
        axis.text.x = element_blank(),
        axis.ticks.x = element_blank()) +
  facet_wrap(.~region) 
```
## Porcentaje de étnias indígenas de pertenencia o descendencia según región (macrozona centro sur)
```{r echo=FALSE}
casen_orig %>% 
  filter(region %in% c(6,7,16,8)) %>% 
  as_label(region) %>%
  count(orig, region) %>%
  drop_na() %>% 
  group_by(region) %>% 
  mutate(freq = (n/sum(n))) %>% 
  ggplot(aes(x = orig, y = freq, fill = orig,
             label = as.character(scales::percent(freq, accuracy = .1)))) +
  geom_col(position = 'dodge2') + 
  geom_text(size = 2.5,
            vjust = -0.3) +
  labs(title = "",
       x = "",
       y = "") +
  scale_y_continuous(labels = scales::percent,
                     limits = c(0, 1)) +
  theme(legend.position = 'top',
        legend.title = element_blank(),
        axis.text.x = element_blank(),
        axis.ticks.x = element_blank()) +
  facet_wrap(.~region) 
```

## Porcentaje de étnias indígenas de pertenencia o descendencia según región (macrozona sur)
```{r echo=FALSE}
casen_orig %>% 
  filter(region %in% c(9,14,10)) %>% 
  as_label(region) %>%
  count(orig, region) %>%
  drop_na() %>% 
  group_by(region) %>% 
  mutate(freq = (n/sum(n))) %>% 
  ggplot(aes(x = orig, y = freq, fill = orig,
             label = as.character(scales::percent(freq, accuracy = .1)))) +
  geom_col(position = 'dodge2') + 
  geom_text(size = 2.5,
            vjust = -0.3) +
  labs(title = "",
       x = "",
       y = "") +
  scale_y_continuous(labels = scales::percent,
                     limits = c(0, 1)) +
  theme(legend.position = 'top',
        legend.title = element_blank(),
        axis.text.x = element_blank(),
        axis.ticks.x = element_blank()) +
  facet_wrap(.~region) 
```

## Porcentaje de étnias indígenas de pertenencia o descendencia según región (macrozona austral)
```{r echo=FALSE}
casen_orig %>% 
  filter(region %in% c(11,12)) %>% 
  as_label(region) %>%
  count(orig, region) %>%
  drop_na() %>% 
  group_by(region) %>% 
  mutate(freq = (n/sum(n))) %>% 
  ggplot(aes(x = orig, y = freq, fill = orig,
             label = as.character(scales::percent(freq, accuracy = .1)))) +
  geom_col(position = 'dodge2') + 
  geom_text(size = 2.5,
            vjust = -0.3) +
  labs(title = "",
       x = "",
       y = "") +
  scale_y_continuous(labels = scales::percent,
                     limits = c(0, 1)) +
  theme(legend.position = 'top',
        legend.title = element_blank(),
        axis.text.x = element_blank(),
        axis.ticks.x = element_blank()) +
  facet_wrap(.~region) 
```

## Cantidad de personas pertenecientes a una etnia indígena que hablan o entienden alguna lengua indígena
```{r echo=FALSE}
casen_orig %>%
  count(orig, leng) %>% 
  group_by(orig) %>% 
  mutate(freq = n/sum(n)) %>% 
  ggplot(aes(x = orig,
             y = freq,
             fill = leng,
             label = as.character(scales::percent(freq, accuracy = .1)))) +
  geom_col(position = 'stack') + 
  geom_text(aes(label = ifelse(freq > 0.05 , scales::percent(freq, accuracy = .1),"")),
            position = position_stack(vjust = .5),
            size = 2.5) +
  labs(title = "",
       x = "",
       y = "") +
  scale_y_continuous(labels = scales::percent,
                     limits = c(0, 1)) +
  theme(legend.position = 'top',
        legend.title = element_blank()) +
  coord_flip()
```

# Nivel educacional de la población indígena

## Nivel educacional según pertenencia o no pertenencia a etnia indígena
```{r echo=FALSE}
casen %>% 
  filter(!educ == "Diferencial") %>% 
  count(educ, orig2) %>% 
  drop_na() %>% 
  group_by(orig2) %>% 
  mutate(freq = n/sum(n)) %>% 
  ggplot(aes(x = orig2,
             y = freq,
             fill = educ,
             label = as.character(scales::percent(freq, accuracy = .1)))) +
  geom_col(position = 'stack') + 
  geom_text(position = position_stack(vjust = .5),
            size = 3) +
  labs(title = "",
       x = "",
       y = "") +
  scale_y_continuous(labels = scales::percent,
                     limits = c(0, 1)) +
  theme(legend.position = 'top',
        legend.title = element_blank()) 
```

## Nivel educacional según pertenencia o no pertenencia a etnia indígena y sexo
```{r echo=FALSE}
casen %>% 
  filter(!educ == "Diferencial") %>% 
  count(educ, orig2, sexo) %>% 
  drop_na() %>% 
  group_by(orig2, sexo) %>% 
  mutate(freq = n/sum(n)) %>% 
  ggplot(aes(x = sexo,
             y = freq,
             fill = educ,
             label = as.character(scales::percent(freq, accuracy = .1)))) +
  geom_col(position = 'stack') + 
  geom_text(position = position_stack(vjust = .5),
            size = 3) +
  labs(title = "",
       x = "",
       y = "") +
  scale_y_continuous(labels = scales::percent,
                     limits = c(0, 1)) +
  theme(legend.position = 'top',
        legend.title = element_blank()) +
   facet_wrap(.~orig2)
```

## Nivel educacional según etnia a la que pertenence
```{r echo=FALSE}
casen_orig %>%
  filter(!educ == "Diferencial") %>%
  count(orig, educ) %>% 
  drop_na() %>% 
  group_by(orig) %>% 
  mutate(freq = n/sum(n)) %>% 
  ggplot(aes(x = orig,
             y = freq,
             fill = educ,
             label = as.character(scales::percent(freq, accuracy = .1)))) +
  geom_col(position = 'stack') + 
  geom_text(position = position_stack(vjust = .5),
            size = 2.5) +
  labs(title = "",
       x = "",
       y = "") +
  scale_y_continuous(labels = scales::percent,
                     limits = c(0, 1)) +
  theme(legend.position = 'top',
        legend.title = element_blank()) +
  coord_flip()
```

## Nivel educacional de la madre según etnia a la que pertenence 
```{r echo=FALSE}
casen_orig %>% 
  filter(!educ == "Diferencial") %>%
  count(orig, educm) %>% 
  drop_na() %>% 
  group_by(orig) %>% 
  mutate(freq = n/sum(n)) %>% 
  ggplot(aes(x = orig,
             y = freq,
             fill = educm,
             label = as.character(scales::percent(freq, accuracy = .1)))) +
  geom_col(position = 'stack') + 
  geom_text(position = position_stack(vjust = .5),
            size = 2.5) +
  labs(title = "",
       x = "",
       y = "") +
  scale_y_continuous(labels = scales::percent,
                     limits = c(0, 1)) +
  theme(legend.position = 'top',
        legend.title = element_blank()) +
  coord_flip()
```

## Nivel educacional del padre según etnia a la que pertenence 
```{r echo=FALSE}
casen_orig %>% 
  filter(!educ == "Diferencial") %>%
  count(orig, educp) %>% 
  drop_na() %>% 
  group_by(orig) %>% 
  mutate(freq = n/sum(n)) %>% 
  ggplot(aes(x = orig,
             y = freq,
             fill = educp,
             label = as.character(scales::percent(freq, accuracy = .1)))) +
  geom_col(position = 'stack') + 
  geom_text(position = position_stack(vjust = .5),
            size = 2.5) +
  labs(title = "",
       x = "",
       y = "") +
  scale_y_continuous(labels = scales::percent,
                     limits = c(0, 1)) +
  theme(legend.position = 'top',
        legend.title = element_blank()) +
  coord_flip()
```

# Tipo de trabajo de la población indígena

## Tipo de trabajo según pertenencia o no pertenencia a etnia indígena
```{r echo=FALSE}
casen %>% 
  filter(!trab == "NS/NR") %>% 
  count(trab, orig2) %>% 
  drop_na() %>% 
  group_by(orig2) %>% 
  mutate(freq = n/sum(n)) %>% 
  ggplot(aes(x = orig2,
             y = freq,
             fill = trab,
             label = as.character(scales::percent(freq, accuracy = .1)))) +
  geom_col(position = 'stack') + 
  geom_text(aes(label = ifelse(freq > 0.04 , scales::percent(freq, accuracy = .1),"")),
            position = position_stack(vjust = .5),
            size = 3) +
  labs(title = "",
       x = "",
       y = "") +
  scale_y_continuous(labels = scales::percent,
                     limits = c(0, 1)) +
  theme(legend.position = 'top',
        legend.title = element_blank()) 
```

## Tipo de trabajo según pertenencia o no pertenencia a etnia indígena y sexo
```{r echo=FALSE}
casen %>% 
  filter(!trab == "NS/NR") %>% 
  count(trab, orig2, sexo) %>% 
  drop_na() %>%  
  group_by(orig2, sexo) %>% 
  mutate(freq = n/sum(n)) %>% 
  ggplot(aes(x = sexo,
             y = freq,
             fill = trab,
             label = as.character(scales::percent(freq, accuracy = .1)))) +
  geom_col(position = 'stack') + 
  geom_text(aes(label = ifelse(freq > 0.03 , scales::percent(freq, accuracy = .1),"")),
            position = position_stack(vjust = .5),
            size = 3) +
  labs(title = "",
       x = "",
       y = "") +
  scale_y_continuous(labels = scales::percent,
                     limits = c(0, 1)) +
  theme(legend.position = 'top',
        legend.title = element_blank()) +
   facet_wrap(.~orig2)
```

## Tipo de trabajo según etnia indígena a la que pertence
```{r echo=FALSE}
casen_orig %>% 
  filter(!trab == "NS/NR") %>% 
  count(orig, trab) %>% 
  drop_na() %>% 
  group_by(orig) %>% 
  mutate(freq = n/sum(n)) %>% 
  ggplot(aes(x = orig,
             y = freq,
             fill = trab,
             label = as.character(scales::percent(freq, accuracy = .1)))) +
  geom_col(position = 'stack') + 
  geom_text(aes(label = ifelse(freq > 0.05 , scales::percent(freq, accuracy = .1),"")),
            position = position_stack(vjust = .5),
            size = 2.5) +
  labs(title = "",
       x = "",
       y = "") +
  scale_y_continuous(labels = scales::percent,
                     limits = c(0, 1)) +
  theme(legend.position = 'top',
        legend.title = element_blank()) +
  coord_flip()
```

